【裁判字號】    98,上易,462
【裁判日期】    981006
【裁判案由】    損害賠償
【裁判全文】
臺灣高等法院民事判決                 98年度上易字第462號
上  訴  人  乙○○
被 上訴 人  甲○○
上列當事人間請求損害賠償事件，上訴人對於中華民國98年 4月
10日臺灣桃園地方法院96年度訴字第1782號第一審判決提起上訴
，經本院於98年 9月15日言詞辯論終結，判決如下：
    主      文
原判決關於命上訴人給付之金額超過新臺幣拾萬貳仟陸佰玖
拾元本息部分，及該部分假執行宣告之裁判均廢棄。
上開廢棄部分，被上訴人在第一審之訴及假執行之聲請均駁回。
其餘上訴駁回。
本審訴訟費用由被上訴人負擔五分之一；餘由上訴人負擔。
    事實及理由
一、本件上訴人聲明求為判決：(一)原判決關於不利上訴人部分及
    該部分假執行宣告之裁判均廢棄。(二)上開廢棄部分，被上訴
    人在第一審之訴及假執行之聲請均駁回。
    被上訴人聲明求為判決：上訴駁回。
二、被上訴人起訴主張：上訴人於民國（下同）94年12月19日晚
    上7時40分許，騎乘車牌號碼NZP-377號重型機車，沿桃園縣
    大園鄉○○村○道○○○道路由西往東行駛，於途經該路段3.5
    公里處，本應即注意車前狀況，隨時採取必要之安全措施，
    並應注意機器腳踏車行駛在已劃分快慢車道之雙向道路，應
    在最外側快車道及慢車道行駛，及於行經行人穿越道，遇有
    行人穿越時，無論有無交通指揮人員指揮或號誌指示，均應
    暫停讓行人先行通過，且依當時情形又非不能注意，竟疏未
    注意，騎乘機車除違規行駛在已劃分快慢車道之道路雙向道
    路之內側車道外，復於上開地點前100公尺處，見伊經由行
    人穿越道穿越道路，竟僅以手按煞車之方式減速，而未暫停
    讓伊先行，亦未加以閃避，及至距離迫近，終因煞車不及，
    撞及伊之左腰部，致伊摔倒在地上，造成頭部外傷合併腦震
    盪、頭部擦傷合併血腫、右手右踝右小腿擦挫傷、右小腿撕
    裂傷及右腓骨線狀骨折等傷害等情，爰依據侵權行為之法則
    ，求為命上訴人給付新臺幣（下同） 120萬元並加付法定遲
    延利息之判決〔原審判命上訴人給付43萬2,693元 （含醫療
    費用 4萬7,768元、代課費用8,263元及慰藉金40萬元，再扣
    除已受領強制汽車責任保險金 2萬3,338元， 其計算式為：
    47,768元+8,263元+400,000元-23,338元=432,693元） 及自
    96 年2月27日起，至清償日止，按年息5%計算之利息；而駁
    回被上訴人其餘之訴。上訴人就其敗訴部分聲明不服，提起
    上訴；而被上訴人就其敗訴部分未據聲明不服，已告確定〕
    。
    上訴人則以：被上訴人未注意其左右確無來車後，迅速穿越
    行人穿越道，致於發覺有來車，而驟然停止於道路當中，其
    於系爭事故之發生亦與有過失；又被上訴人僅受有皮肉傷害
    ，其所主張之後遺症，未經詳細檢查，難認屬實，自非慰藉
    金所應斟酌之事項，是被上訴人請求賠償之慰藉金額過高，
    應以5萬元為適當等語，資為抗辯。
三、經查被上訴人主張上訴人於前揭時間，騎乘車牌號碼 NZP-3
    77號重型機車，行經前揭地點時，本應即注意車前狀況，隨
    時採取必要之安全措施，並應注意機器腳踏車應行駛於最外
    側快車道及慢車道，及行經行人穿越道，遇有行人穿越時，
    應暫停讓行人先行通過，且依當時情形又非不能注意，乃疏
    未注意，於前揭地點前 100公尺處，見伊經由行人穿越道穿
    越道路，竟僅以手按煞車之方式減速，而未暫停讓伊先行，
    亦未加以閃避，及至距離迫近，終因煞車不及，撞及伊之左
    腰部，致伊摔倒在地上，造成頭部外傷合併腦震盪、頭部擦
    傷合併血腫、右手右踝右小腿擦挫傷、右小腿撕裂傷及右腓
    骨線狀骨折等傷害之事實，業據其提出敏盛綜合醫院診斷證
    明書為證（見原審卷(一)36至38頁），並經本院調取臺灣桃園
    地方法院96年度交易字第35號刑事案件偵審全卷核閱屬實；
    且上訴人因此所涉及過失傷害罪責部分，亦經臺灣桃園地方
    法院以96年度交易字第35號刑事判決判處有期徒刑 3月確定
    （見原審卷(一)第2頁及本院96年度交上易字第256號刑事卷35
    頁），復為上訴人在本院所不爭執（見本院卷35頁），自堪
    信為真實。
四、按因故意或過失，不法侵害他人之權利者，負損害賠償責任
    ；又汽車、機車或其他非依軌道行駛之動力車輛，在使用中
    加損害於他人者，駕駛人應賠償因此所生之損害；又不法侵
    害他人之身體或健康者，對於被害人因此喪失或減少勞動能
    力或增加生活上之需要時，應負損害賠償責任；又不法侵害
    他人之身體、健康、名譽、自由、信用、隱私、貞操，或不
    法侵害其他人格法益而情節重大者，被害人雖非財產上之損
    害，亦得請求賠償相當之金額，民法第184條第1項前段、第
    191條之2前段、第193條第1項、第195條第1項前段分別定有
    明文。經查，上訴人騎乘機車，因過失不法侵害被上訴人，
    致被上訴人之身體受有上開傷害，業如前述，被上訴人自得
    請求上訴人負侵權行為損害賠償責任。茲就被上訴人請求上
    訴人賠償之各項損害及金額，是否有據，逐項審究如下：
    (一)關於醫療費用部分：
      被上訴人主張伊因系爭車禍事故受傷就醫，支出醫療費用
      4萬7,768元之事實，業據其提出醫療費用收據及醫療費用
      明細為證（見原審卷(一)56至87頁），且為上訴人所不爭執
      。是被上訴人請求上訴人賠償此部分損害，應屬有據。
    (二)關於代課費用部分：
      被上訴人主張伊因系爭車禍事故住院期間，商請同事代課
      6日，共計支出代課費用8,263元之事實，業據其提出桃園
      縣大園鄉埔心國民小學事務組長邱奕亨出具之證明書為證
      （見原審卷(二)30頁），且為上訴人所不爭執。是被上訴人
      請求上訴人賠償此部分損害，亦屬有據。
    (三)關於非財產上損害賠償之慰藉金部分：
      被上訴人因系爭車禍事故，受有頭部外傷合併腦震盪、頭
      部擦傷合併血腫、右手右踝右小腿擦挫傷、右小腿撕裂傷
      及右腓骨線狀骨折等傷害（按：被上訴人所提出長庚紀念
      醫院97年2月18日診斷證明書之診斷欄雖誤載為「左踝足
      挫傷」，惟嗣業經該院診治醫師周正邦蓋章更正為「右踝
      足挫傷」─見原審卷(一)235、255頁），在精神上自必感受
      莫大痛苦，不言可喻。爰斟酌被上訴人為國立台南大學教
      育與經營研究所畢業，取得教育學碩士學位，現任台北縣
      立三民高中教師，每月收入約5萬餘元，有存款約數萬元
      （見本院卷24頁背面、35頁背面）；而上訴人為專科畢業
      ，現受僱於鴻百科技股份有限公司擔任庫房帳務人員，每
      月收入3萬2,000元，名下有1,600c.c.自用小客車1輛，市
      價約10餘萬元，另有存款約30餘萬元（見本院卷35頁背面
      、26、27頁），及被上訴人係在穿越行人穿越道時被撞傷
      ，受有頭部外傷、腓骨骨折等多處傷害等一切情狀後，認
      被上訴人所得請求賠償之慰藉金，應以30萬元為適當。至
      上訴人所指本院另案判決（見本院卷35頁背面），經核其
      雙方當事人之身份、地位、經濟狀況及過失情節及所受傷
      情（最高法院51年台上字第 223號判例參照）均與本件不
      同，自不得供作本件酌定慰藉金額之依據。是被上訴人請
      求上訴人賠償慰藉金30萬元部分，應屬有據；至逾上開金
      額之慰藉金請求（確定部分除外），即屬無據。
    (四)依上所述，被上訴人原得請求上訴人賠償之金額應為35萬
      6,031元 （其計算式為：醫療費用47,768元+代課費用8,2
      63元+慰藉金300,000元=356,031元）
五、復按汽車行經行人穿越道，遇有行人穿越時，無論有無交通
    指揮人員指揮或號誌指示，均應暫停讓行人先行通過，道路
    交通安全規則第103條第2項定有明文，足見行人穿越行人穿
    越道時，具有絕對優先之路權。至同規則第134條第4款規定
    ：「行人穿越道路，無交通指揮人員指揮又無號誌指示者，
    應小心迅速通行」，則係指行人應在小心之前提下，迅速穿
    越道路。經查，被上訴人於前揭時地，係在閃紅燈之路口，
    經由行人穿越道穿越道路，並已行經道路之一半，因見有兩
    輛自用小客車駛近，故暫停未繼續前行等情，業據被上訴人
    在上開刑事案件警訊時指述綦詳（見該案卷內之台灣桃園地
    方法院檢察署95年度偵字第9142號偵查卷第 9頁）。而上訴
    人當時騎乘機車，在距被上訴人 100公尺處即已見到被上訴
    人，但自認車速很慢應該可以閃過，故起初並未減速，及至
    距被上訴人20公尺處始開始減速，此時對向車道適有來車，
    車燈很亮，上訴人眼睛一時無法適應，未能及時煞車，致撞
    及被上訴人等情，迭據上訴人在上開刑事案件偵審中供述明
    確（見上開偵查卷第 5頁、台灣桃園地方法院檢察署95年度
    調偵字第555號偵查卷第7頁及台灣桃園地方法院96年度交易
    字第35號刑事卷18頁）。足見系爭車禍事故之發生，全係因
    上訴人未讓穿越行人穿越道、具有優先路權之被上訴人先行
    通過所致。被上訴人於穿越行人穿越道時，見有車輛駛近，
    因而暫停未繼續通行，並未違反道路交通安全規則第 134條
    第4款之規定，上訴人抗辯被上訴人「驟然停止於馬路當中
    」，係與有過失云云，自不足取。
六、惟按保險人依本法規定所為之保險給付，視為被保險人損害
    賠償金額之一部分；被保險人受賠償請求時，得扣除之，強
    制汽車責任保險法第32條定有明文。經查，被上訴人已領取
    強制汽車責任保險金2萬3,338元，有富邦產物保險股份有限
    公司匯款通知單足按（見原審卷(二)74頁），亦為被上訴人所
    不爭執（見同卷36頁），依上開規定，應自賠償金額中扣除
    。是經扣除上開金額後，被上訴人所得請求上訴人賠償之金
    額應為33萬2,693元（其計算式為：356,031元-23,338元=33
    2,693元）。
七、綜上所述，被上訴人本於侵權行為之法則，請求上訴人給付
    33萬2,693元及自起訴狀繕本送達之翌日即96年2月27日（見
    原審交附民字卷第 5頁）起，至清償日止，按年息5%計算之
    利息部分，自屬應予准許；至逾上開金額（確定部分除外）
    之請求，即屬不應准許。從而原審就上開應予准許部分，所
    為上訴人敗訴之判決，並無不合，上訴論旨指摘原判決此部
    分不當，求予廢棄改判，為無理由；就上開不應准許部分，
    所為上訴人敗訴之判決，尚有未洽，上訴論旨指摘原判決此
    部分不當，求予廢棄改判，為有理由。
八、至兩造其餘之攻擊或防禦方法及未經援用之證據，經本院斟
    酌後，認為均不足以影響本判決之結果，自無逐一詳予論駁
    之必要，併此敘明。
九、據上論結，本件上訴為一部有理由，一部無理由，依民事訴
    訟法第450條、第449條第1項、第79條，判決如主文。
中    華    民    國    98    年    10    月    6     日
                    民事第六庭
                        審判長法  官 林鄉誠
                              法  官 許紋華
                              法  官 梁玉芬
正本係照原本作成。
不得上訴。
中    華    民    國    98    年    10    月    7     日
                              書記官 常淑慧


司法院資訊處製作；財團法人民間司法改革基金會備份。
